---
title: "Poročilo pri predmetu Analiza podatkov s programom R"
author: "Ajda Stare"
output:
  html_document: default
  pdf_document:
    includes:
      in_header: lib/styles.sty
    latex_engine: xelatex
    runtime: shiny

---

```{r setup, echo=FALSE, results='hide', message=FALSE,warning = FALSE}
# Če želimo nastaviti pisave v PDF-ju, odkomentiramo
# in sledimo navodilom v programu.
#source("fontconfig.r", encoding = "UTF-8")

# Uvoz vseh potrebnih knjižnic
source("lib/libraries.r")
source("uvoz/uvoz.r")
source("vizualizacija/vizualizacija.r")
source("analiza/analiza.r")

```

# Izbira teme

Izbrala sem temo **stanovanjski pogoji** v Sloveniji. Analizirala bom podatke o tem kakšno breme predstavljajo stanovanjski stroški, o stanovanjski prikrajšanosti in prenaseljenosti. V končni fazi bom primerjala Slovenijo in ostale evropske države.

Podatki so v obliki CSV in HTML. Viri podatkov:

* http://pxweb.stat.si/pxweb/Database/Dem_soc/Dem_soc.asp
* http://pxweb.stat.si/pxweb/Dialog/varval.asp?ma=0867906S&ti=&path=../Database/Dem_soc/08_zivljenjska_raven/11_silc_stanovan_pogoji/15_08679_prenaseljenost/&lang=2
* http://pxweb.stat.si/pxweb/Dialog/varval.asp?ma=0867806S&ti=&path=../Database/Dem_soc/08_zivljenjska_raven/11_silc_stanovan_pogoji/10_08678_stanovan_prikrajsanost/&lang=2
* http://ec.europa.eu/eurostat/web/products-datasets/-/ilc_lvho05a
* http://pxweb.stat.si/pxweb/Dialog/varval.asp?ma=0868215S&ti=&path=../Database/Dem_soc/08_zivljenjska_raven/14_silc_finan_zmozn_gospodin/10_08682_stanovan_stroski/&lang=2

# Opis tabel
Podatke sem uvozila v tabele v obliki *tidy data*. 

Prva tabela predstavlja stopnjo prenaseljenosti stanovanja. To je odstotek oseb, ki živijo v stanovanjih s premajhnim številom sob glede na število članov gospodinjstva. V tabeli je podatek: 

* *odstotek oseb* - številska spremenljivka 
* *spol*- imenska spremenljivka
* *leto* - številska spremenljivka, leto meritve 
* *kategorija* in *vsa gospodinjstva* sta imenski spremenljivki, torej v svojem stolpcu,ki imata za vsako meritev enako vrednost

Druga tabela predstavlja podatke stanovanjske prikrajšanosti. Zajeti so elementi prikrajšanosti, odstotek oseb glede na spol in starostno skupino ter socialni položaj: 

* *leto* - številska spremenljivka: predstavla leto meritve, vrednosti so števila
* *status* -imenska spremenljivka: predstavlja status tveganja revščine torej ali je posameznik nad ali pod pragom tveganja revščine
* *element* - imenska spremenljivka: element prikrajšanosti
* *starost* -imenska spremenljivka: starostna skupina 
* *spol* -imenska spremenljivka
* *stopnja* -številska spremenljivka: odstotek oseb 

Tretja tabela predstavlja prenaseljenost po državah. Podobna je prvi tabeli. Podatki: 

* *timegeo* - imenska spremenljivka: država
* *leto* - šrevilska spremenljivka: leto meritve
* *stopnja* -številska spremenljivka: stopnja prenaseljenosti
* *spol* - imenska spremenljivka

Zadnja tabela predstavlja delež prebivalcev, katerim stanovanjski stroški predstavljajo preveliko breme za gospodinjstvo glede na stanovanjsko razmerje gospodinjstva. Podatki:

* *gospodinjstvo* - imenska spremenljivka: stanovanjsko razmerje gospodinjstva
* *velikost.bremena* - imenska spremenljivka: velikost bremena stanovanjskih stroškov
* *leto* - številska spremenljivka: leto meritve
* *odstotek* - številska spremenljivka: odstotek gospodinjstev


***

# Analiza in vizualizacija podatkov
V tem razdelku bom predstavila analizo in vizualizacijo podatkov s pomočjo grafov in zemljevidov. 

Spodnj graf prikazuje različne elemente prikrajšanosti in delež oseb, ki so deležni teh elementov prikrajšanosti v svojih bivališčih. Osebe so razdeljene tudi na spol. 

Najmanj sta zastopana elementa prikrajšanosti *kad ali prha v stanovanju* in *stranišče za izplakovanje za lastno uporabo*, kar je bilo pričakovano, saj je to eden izmed bistvenih elemntov stanovanja. Vidimo, da je največji delež pri kategoriji slabo stanje stanovanja, z največjim deležem v letu 2014. Delež žensk v primerjavi z moškimi je v tej kategoriji večji. Vidimo izboljšanje stanovanjskih razmer v zadnjih letih. 

```{r graf2, echo=FALSE, message=FALSE,warning = FALSE}
print(graf2)

```

Naslednji graf prikazuje breme stanovanjskih stroškov za lastnike, najemnike in uporabnike stanovanj v Sloveniji. Za lastnike je največji delež pri *srednje velikem bremenu*, za najemnike pa pri *velikem bremenu* pri uporabnikih pa je največji delež pri *srednje velikem bremenu*. Zanimivo je to, da je *srednje veliko breme* pri lastnikih večje kot pri najemnikih. Skupaj pa največje breme bredtavlja *srednje velikobreme*. Kasneje v vizualizaciji bom primerjala tudi stanje z ostalimi evropskimi državami. 

```{r graf4, echo=FALSE, message=FALSE,warning = FALSE}
print(graf4)

```

Sedaj pa si poglejmo še stopnjo prenaseljenosti stanovanja. Prvi graf prikazuje stopnjo prenaseljenosti stanovanja v Sloveniji.  Videti je da se trend prenaseljenosti znižuje. Prav tako ni velikih razlik med spoloma. 

```{r graf1, echo=FALSE, message=FALSE,warning = FALSE}
print(graf1)
```

Spodnja zemljevida prikazuje stopnjo prenaseljenosti v Evropi posebej za moške in za ženske za leto 2016. Vidimo, da se stopnje med spoloma ujemajo.Največji delež je v Srbiji tako za moške in ženske. V Sloveniji v prenatrpanih stanovanjskih pogojih živi manj prebivalcev od povprečja EU(28) in EU(27). 

```{r zemljevid_moski, echo=FALSE, message=FALSE,warning = FALSE}
print(zemljevid_moski)
```
```{r zemljevid_zenske, echo=FALSE, message=FALSE,warning = FALSE}
print(zemljevid_zenske)
```

Še bolj natančno pa si lahko ogledamo *stopnjo prenaseljenosti* in *delež prebivalcev katerim so stanovanjski stroški preveliko breme* za posamezno državo in spol v naslednjem prikazu podatkov v obliki Shiny. 

```{r shiny, echo = FALSE, message=FALSE, warning=FALSE}
shinyAppDir("shiny", options=list(width="100%", height=600))
``` 

***

# Napredna analiza podatkov
Pri analizi podatkov sem se najprej osredotočila na stanje v Sloveniji. Ugotovila sem da ni velikih razlik med spoloma. Glede stopnje prenaseljenosti je razvidno, da se stopnja zmanjšuje v zadnjih treh letih. Prav tako, če pogledamo shiny ugotovimo da je bila stopnja prenaseljenosti bistveno višja v letih 2006-2010. 
Če stopnjo prenaseljenosti primerjamo z evropskimi državami ugotovimo, da je stanje v Sloveniji pod povprečjem EU. 
Delež pri srednje velikem bremenu je največji za lastnike, najemnike in uporabnike skupaj.Pričakovano je bilo da bo največje breme pri najemnikih. 
Če primerjamo s stanjem v Evropi v letu 2016 le šestim članicam predstavljajo stanovanjski stroški manjše breme kot Sloveniji.
Spodnji graf prikazuje napoved velikosti bremen skupaj za lastnike, najemnike in uporabnike stanovanj.Vidimo lahko, da se delež *niso breme* povečuje, *srednje veliko breme* pa  malenkost pada.

```{r napoved_bremen, echo=FALSE, message=FALSE,warning = FALSE}
print(napoved_bremen)

```

***



