---
title: "Poročilo pri predmetu Analiza podatkov s programom R"
author: "Študent FMF"
output:
  html_document: default
  pdf_document:
    includes:
      in_header: lib/styles.sty
    latex_engine: xelatex
runtime: shiny
---

```{r setup, echo=FALSE, results='hide', message=FALSE}
# Če želimo nastaviti pisave v PDF-ju, odkomentiramo
# in sledimo navodilom v programu.
#source("fontconfig.r", encoding = "UTF-8")

# Uvoz vseh potrebnih knjižnic
source("lib/libraries.r", encoding = "UTF-8")
```

# Izbira teme

Izbrala sem temo stanovanjski pogoji v Sloveniji. Analizirala bom podatke o stanovanjskih razmerah, prikrajšanosti in prenaseljenosti. V končni fazi bom primerjala Slovenijo in ostale evropske države.

Podatki so v obliki CSV in HTML. Vir podatkov: http://pxweb.stat.si/pxweb/Database/Dem_soc/Dem_soc.asp

1.Tabela : Breme stanovanjskih stroškov za gospodinjstva, glede na dohodek. Podatke bom analizirala za leto 2014, 2015 in 2016. Podatki bodo:

    kvantil (gospodinjstva razdelimo na 5 različnih kvantilov glede na dohodek)
    kakšno breme predstavljajo stanovanjski stroški v deležih ( veliko, srednje, malo)

    Tabela: Stopnja prenaseljenosti stanovanja. To je odstotek oseb, ki živijo v stanovanjih s premajhnim številom sob glede na število članov gospodinjstva, zato bom v tabelo vključila podatke :

    delež oseb v prenaseljenih stanovanjih
    socialni položaj

3.Tabela : Stopnja stanovanjske prikrajšanosti glede na elemente prikrajšanosti. Analizirala bom podatke odstotkov oseb glede na spol, starostno skupino in glede na socialni položaj, ki so prikrajšane za posamezni element stanovanjske prikrajšanosti. Vrstice bodo predstavljale :

    starostno skupino
    spol

Stolpci pa bodo predstavljali:

    socialni položaj(nad pragom tveganja revščine/pod pragom tveganja revščine)

***

# Obdelava, uvoz in čiščenje podatkov

```{r uvoz, echo=FALSE, message=FALSE}
source("uvoz/uvoz.r", encoding = "UTF-8")
```

Uvozili smo podatke o občinah v obliki CSV s statističnega urada ter v obliki HTML
z Wikipedije. Podatke imamo v dveh razpredelnicah v obliki *tidy data*.

1. `druzine` - podatki o družinah za vsako občino
  - `obcina` - spremenljivka: ime občine (neurejen faktor),
  - `velikost.druzine` - spremenljivka: število otrok v družini (število: 1, 2, 3 ali 4, kjer zadnja vrednost pomeni 4 ali več),
  - `stevilo.druzin` - meritev: število družin z ustreznim številom otrok v ustrezni občini (število).

2. `obcine` - podatki o občinah
  - `obcina` - spremenljivka: ime občine (neurejen faktor),
  - `povrsina` - meritev: površina občine v km$^2$ (število),
  - `prebivalci` - meritev: prebivalstvo občine (število),
  - `gostota` - meritev: število prebivalcev na km$^2$ (število),
  - `naselja` - meritev: število naselij v občini (število),
  - `ustanovitev` - meritev: leto ustanovitve občine (število),
  - `pokrajina` - meritev: pokrajina, ki ji občina pripada (neurejen faktor),
  - `regija` - meritev: regija, ki ji občina pripada (neurejen faktor),
  - `odcepitev` - meritev: podatki o občinah, od katerih se je občina odcepila (besedilo).

**Opomba**: da bi razpredelnica `obcine` res bila v obliki *tidy data*, bi morali odstraniti stolpec `gostota` (saj je izpeljan iz stolpcev `povrsina` in `prebivalci`), podatke o pokrajinah pa bi morali premakniti v drugo razpredelnico, saj nekatere občine pripadajo dvema pokrajinama. Podobno bi morali narediti tudi s stolpcem `odcepitev`.

Spodnji graf prikazuje porazdelitev števila naselij v občinah.

```{r histogram, echo=FALSE, message=FALSE, fig.align='center', fig.cap='Histogram števila naselij v občinah'}
ggplot(obcine, aes(x = naselja)) + geom_histogram() +
  ggtitle("Pogostost števila naselij") + xlab("Število naselij") + ylab("Število občin")
```

***

# Analiza in vizualizacija podatkov

```{r vizualizacija, echo=FALSE, message=FALSE, warning=FALSE}
source("vizualizacija/vizualizacija.r", encoding = "UTF-8")
```

Spodnji zemljevid prikazuje povprečno velikost družine za vsako občino.

```{r zemljevid, echo=FALSE, fig.align='center', fig.cap='Zemljevid povprečnega števila otrok v družini'}
ggplot() + geom_polygon(data = left_join(zemljevid, povprecja, by = c("OB_UIME" = "obcina")),
                        aes(x = long, y = lat, group = group, fill = povprecje)) +
  ggtitle("Povprečno število otrok v družini") + xlab("") + ylab("") +
  guides(fill = guide_colorbar(title = "Povprečje"))
```

***

# Napredna analiza podatkov

```{r analiza, echo=FALSE, message=FALSE}
source("analiza/analiza.r", encoding = "UTF-8")
```

Spodnji graf prikazuje povezavo med številom naselij in površino občine.

```{r graf, echo=FALSE, fig.align='center', fig.cap='Povezava med številom naselij in površino občine'}
ggplot(inner_join(obcine, data.frame(obcina = names(skupine),
                                     skupina = factor(skupine)), by = "obcina")
, aes(x = povrsina, y = naselja, color = skupina, size = prebivalci/1000)) + geom_point() +
  ggtitle("Število naselij glede na površino občine") +
  xlab(expression("Površina (km"^2 * ")")) + ylab("Št. naselij") +
  guides(color = guide_legend(title = "Skupina"),
         size = guide_legend(title = "Prebivalci (* 1000)"))
```

***

```{r shiny, echo = FALSE}
shinyAppDir("shiny", options=list(width="100%", height=600))
```
