---
title: "Poročilo pri predmetu Analiza podatkov s programom R"
author: "Ajda Stare"
output:
  html_document: default
  pdf_document:
    includes:
      in_header: lib/styles.sty
    latex_engine: xelatex

---

```{r setup, echo=FALSE, results='hide', message=FALSE,warning = FALSE}
# Če želimo nastaviti pisave v PDF-ju, odkomentiramo
# in sledimo navodilom v programu.
#source("fontconfig.r", encoding = "UTF-8")

# Uvoz vseh potrebnih knjižnic
source("lib/libraries.r", encoding = "UTF-8")
source("uvoz/uvoz.r", encoding = "UTF-8")
source("vizualizacija/vizualizacija.r", encoding = "UTF-8")

```

# Izbira teme

Izbrala sem temo stanovanjski pogoji v Sloveniji. Analizirala bom podatke o stanovanjskih razmerah, prikrajšanosti in prenaseljenosti. V končni fazi bom primerjala Slovenijo in ostale evropske države.

Podatki so v obliki CSV in HTML. Vir podatkov: http://pxweb.stat.si/pxweb/Database/Dem_soc/Dem_soc.asp

# Opis tabel

1. Tabela: Stopnja prenaseljenosti stanovanja. To je odstotek oseb, ki živijo v stanovanjih s premajhnim številom sob glede na število članov gospodinjstva, zato bom v tabelo vključila podatke :
- delež oseb v prenaseljenih stanovanjih 
- spol


```{r stopnja_prenaseljenosti, echo=FALSE, message=FALSE,warning = FALSE}
kable(head(stopnja_prenaseljenosti))
print(graf1)

```


2.Tabela : Stopnja stanovanjske prikrajšanosti glede na elemente prikrajšanosti. Analizirala bom podatke odstotkov oseb glede na spol, starostno skupino in glede na socialni položaj, ki so prikrajšane za posamezni element stanovanjske prikrajšanosti. 


```{r tabela1, echo=FALSE, message=FALSE,warning = FALSE}
kable(head(tabela1))


```



3. Tabela : Stopnja prenaseljenosti stanovanja v EU.Podobna tabeli 1, le da je za vsako državo v Evropski uniji podana stopnja prenseljenosti. 


```{r prenaseljenost, echo=FALSE, message=FALSE,warning = FALSE}
prenaseljenost %>% rename(`država` = timegeo) %>% head %>% kable()

```



***


***

# Analiza in vizualizacija podatkov

Spodnji zemljevid prikazuje stopnjo prenaseljenosti v Evropi.  

```{r zemljevid_drzav, echo=FALSE, message=FALSE,warning = FALSE}
print(zemljevid_drzav)

```


```

***

# Napredna analiza podatkov


Spodnji graf prikazuje povezavo med številom naselij in površino občine.


***

